【裁判字號】    94,訴,511
【裁判日期】    950630
【裁判案由】    妨害自由等
【裁判全文】
臺灣高雄地方法院刑事判決               94年度訴字第511號
公  訴  人  臺灣高雄地方法院檢察署檢察官
被      告  乙○○
上列被告因妨害自由等案件，經檢察官提起公訴（93年度偵字第
18384 號），本院判決如下：
    主  文
乙○○犯傷害罪，處拘役貳拾日，如易科罰金，以佰元折算壹
日；又共同犯剝奪他人行動自由罪，處拘役伍拾日，如易科罰金
，以佰元折算壹日；又犯恐嚇危害安全罪，處拘役貳拾伍日，
如易科罰金，以佰元折算壹日。應執行拘役玖拾日，如易科罰
金，以佰元折算壹日。
    事  實
一、乙○○與丙○○原即相識，於民國93年2 月12日晚間10時許
    ，乙○○攜帶2 瓶啤酒至高雄縣岡山鎮阿公店水庫（下稱阿
    公店水庫）第1 出口處附近之停車場內，恰丙○○因租用該
    停車場而在現場，乙○○向丙○○表示不願意請其喝酒，丙○○心生不滿，2 人遂起口角爭執，乙○○竟基於傷害人身
    體之犯意，與丙○○發生互毆情事（丙○○涉嫌傷害乙○○
    部分另行審結），致丙○○受有左大拇指割傷、中指割傷之
    傷害。乙○○於雙方發生互毆後，向友人余金池（未據起訴
    ）提及此事，余金池表示願為乙○○與丙○○協調賠償事宜
    ，遂於93年2 月22日下午3 時許，余金池夥同4 名年籍、姓
    名均不詳之成年男子（下稱其餘4 名不詳男子）先與乙○○
    會合，後由余金池駕駛1 部白色自小客車搭載乙○○，其餘
    4 名不詳男子則駕駛另1 部自小客車，共同前往阿公店水庫
    第2 出口處找丙○○，恰見丙○○駕駛車號8K-480號砂石車
    （下稱前揭砂石車）搭載丁○○行經第2 出口處，乙○○、
    余金池及其餘4 名不詳男子遂下車，示意丙○○向路邊停靠
    ，並表示要與丙○○洽談上開互毆事件之賠償事宜，丙○○
    及丁○○請求乙○○先讓其等將前揭砂石車上所載之土運至
    高雄縣旗山鎮圓潭地區，乙○○不從，竟與余金池及其餘4
    名不詳男子基於剝奪人行動自由之犯意聯絡，由余金池駕駛
    前揭自小客車搭載乙○○，其餘4 名不詳男子駕駛另1 部自
    小客車，前後包夾丙○○所駕駛搭載丁○○之前揭砂石車，
    以此非法方法，強行帶領丙○○、丁○○至阿公店水庫第1
    出口處之停車場內談判，其等至停車場處，待丙○○、丁○○下車後，即由乙○○、余金池及其餘4 名不詳男子以群聚
    圍住丙○○、丁○○之非法方法，阻止丙○○、丁○○離開
    現場；而於談判過程中，乙○○另基於恐嚇之犯意，向丙○○恫稱：「要不然你讓我刺1 刀或拿酒瓶刺1 下」等語，使
    丙○○心生畏懼，至當日下午5 時許始談判結束離去，而剝
    奪丙○○、丁○○的行動自由達2 小時之久。
二、案經丙○○訴由高雄縣政府警察局岡山分局報請台灣高雄地
    方法院檢察署檢察官偵查起訴。
    理  由
壹、證據能力之認定：
一、按被告以外之人於審判外之陳述，雖不符刑事訴訟法第159
    條之1 至第159 條之4 之規定，而經當事人於審判程序同意
    作為證據，法院審酌該言詞陳述或書面陳述作成時之情況，
    認為適當者，亦得為證據，同法第159 條之5 第1 項定有明
    文。立法意旨在於傳聞證據未經當事人之反對詰問予以核實
    ，原則上先予排除，惟若當事人已放棄反對詰問權，於審判
    程序中表明同意該等傳聞證據可作為證據，基於尊重當事人
    對傳聞證據之處分權，及證據資料愈豐富，愈有助於真實發
    見之理念，且強化言詞辯論主義，使訴訟程序得以順暢進行
    ，上開傳聞證據亦均具有證據能力。查證人即告訴人丙○○
    、丁○○於警詢中之供述，雖均屬於傳聞證據，然被告及檢
    察官均同意作為證據，且本院審酌該言詞陳述及書面陳述作
    成之情況，未見有何不適當之情形，故依前開規定，均得為
    證據。
二、本案所附之診斷證明書性質上亦係被告以外之人於審判外所
    為之書面陳述，屬於傳聞證據，然因公訴人及被告於本院審
    理調查證據時，均同意作為證據，且本院審酌上開文書作成
    之形式均無瑕疵，且與待證事實具有關聯性等情況，認得為
    證據而有證據能力。
貳、認定犯罪之證據及論罪科刑之理由：
一、訊據被告乙○○矢口否認有何傷害、剝奪人行動自由及恐嚇
    之犯行，辯稱：我與丙○○2 人吵架後跌倒難免會受傷，並
    不是故意傷害他，且93年2 月22日當天我是去與丙○○洽談
    後續賠償事宜，雙方約談15分鐘後就各自離去，並未剝奪其
    與丁○○之行動自由，也沒有恐嚇他等語。經查：
  (一)被告於本院審理時雖否認其於93年2 月2 日下午10時許，有
    於阿公店水庫第1 出口處停車場內，傷害告訴人丙○○之犯
    行，惟其於偵查中已自承：他用酒瓶刺我，我有反擊等語（
    見93年9 月29日偵訊筆錄），於本院準備程序中又已對其傷
    害犯行為表示認罪（見本院94年3 月9 日筆錄），且證人即
    告訴人丙○○於警詢時證稱：當天我與乙○○因喝酒事情而
    互毆，他買了2 瓶酒到我所租的停車場，看到我說甘願倒給
    狗喝也不給我喝，我聽了很生氣，我便拿起酒瓶倒酒，他舉
    起手揮落酒瓶，雙方並互毆，我左手手指及手掌有受傷等語
    （見93年7 月10日警詢筆錄），而其因此受有左大拇指割傷
    、中指割傷之傷害，亦有劉光雄醫院出具之診斷證明書1 紙
    在卷可稽，而被告亦不否認有與證人丙○○發生口角爭執，
    是被告確有前揭傷害告訴人丙○○之犯行，堪以認定。
  (二)被告對於其上開剝奪人行動自由及恐嚇之犯行雖矢口否認，
    惟上開事實除據證人即告訴人丙○○於警詢時指訴綦詳外，
    復有證人丁○○證稱：我和丙○○從阿公店第2 出口處載土
    出來，剛好在水利局大門口旁邊，有5 、6 個男人將我們的
    砂石車攔下，余金池也包括在內，這些人一起把我們攔下，
    我問他們有什麼事，當時已經下午3 、4 點了，圓潭那裡土
    收到5 、6 點，時間快來不及，所以我跟丙○○叫他們等我
    們把土載到圓潭再回來談，當時在場人都表示不肯，乙○○
    也說不可以讓他們離開，後來他們把我們帶到第1 出口處，
    他們的車開在我們前面，約經過5 至7 分鐘到了第1 出口處
    ，我與丙○○就下車與乙○○及那群人談，我說如果丙○○
    有疏失的地方，那也是他與乙○○的事，如果丙○○有錯，
    我們願意設宴擺平這件事，乙○○說不可以這樣簡單就放過
    丙○○，接下來他們就開始威脅要丙○○賠償，乙○○有提
    到金錢賠償，那群人中有人說不然丙○○讓乙○○捅1 刀，
    我當時覺得很害怕，後來講了很久，沒有達成協議，丙○○
    說既然談不成，你就去告，乙○○就說不然以後輸贏看看就
    走了，從攔車到他們離開現場大約有2 小時之久，我們談到
    一半時有拜託他們先讓我們載土去圓潭倒，再回來談，但他
    們不肯，我與丙○○之所以與他們到第1 出口處停車場談判
    ，是因為乙○○與那群人前後包夾，我們不得已才過去的，
    現場的人包括乙○○應該有6 個人等語（見本院94年9 月20
    日審判筆錄）；而被告於本院審理時，對於確有於當日夥同
    余金池及其餘4 、5 名不詳男子至阿公店水庫第2 出口處附
    近，將告訴人丙○○駕駛之前揭砂石車攔下一節坦承不諱，
    且其自承：我當場有對丙○○說要不然讓我刺1 刀或用酒瓶
    刺1 下，但我的意思是這樣雙方就此解決，我和丙○○說話
    時，其他人都在旁邊看我和丙○○講話，丙○○確實有向我
    要求要先將土載到圓潭去倒，但因到圓潭來回路途約需花費
    2 、3 個小時，所以我沒有先讓他們去，從第2 出口處到第
    1 出口處談判時，我和余金池的車在前面，丙○○在我們的
    車後面，另1 台車在哪裡我不知道，但3 部車同時到達第1
    出口處停車場等語（見本院95年6 月20日審判筆錄），是被
    告所述情節與證人即告訴人丙○○、丁○○所述其實大致相
    符。再被告自承由第2 出口處攔下證人丙○○、丁○○後，
    一行人前往第1 出口處停車場時，其與余金池駕駛之自小客
    車駛於證人丙○○所駕駛之前揭砂石車前面，之後3 部車同
    時到達第1 出口處，足見證人丙○○所駕駛之前揭砂石車，
    確係由該2 部自小客車前後包夾而前往第1 出口處停車場談
    判，且被告亦不否認證人丙○○、丁○○要求先將前揭砂石
    車所載之土運至圓潭再回來談判時，其並未應允；而當時證
    人丙○○一方，僅有其與丁○○2 人在場，反觀被告一方，
    有其、余金池及其餘4 名不詳男子共6 人在場，且於被告與
    證人丙○○談判時均圍聚於現場，阻止證人丙○○、丁○○
    擅自離去，是被告確有有剝奪證人丙○○、丁○○行動自由
    達2 小時之行為，至為明確。
  (三)又被告自承其有對證人即告訴人丙○○表示：「要不然你讓
    我刺1 刀或拿酒瓶刺1 下」等語，業如前述，該言詞客觀上
    已足以使人心生畏怖，致生危害於生命、身體之安全，證人
    丙○○亦表示上開言語確使其心生畏懼（見93年7 月10日警
    詢筆錄），是以被告確有恐嚇危害安全之犯行，亦堪認定。
二、核被告所為，係犯刑法第277 條第1 項之傷害罪、同法第30
    2 條第1 項之剝奪他人行動自由罪及同法第305 條之恐嚇罪
    。被告與余金池及其餘4 名不詳男子，就所犯剝奪他人行動
    自由罪部分，有犯意聯絡及行為分擔，俱為共同正犯。被告
    以一行為同時剝奪丙○○、丁○○2 人的行動自由，為同種
    想像競合犯，依刑法第55條之規定，應從一重處斷。被告所
    犯上開3 罪間，犯意各別，行為不同，應分論併罰。爰審酌
    被告僅因細故即與告訴人丙○○發生口角及肢體衝突，造成
    丙○○受傷之結果，且於事後又未能以理性和平之手段與丙○○達成和解，反而以剝奪丙○○與丁○○行動自由及恐嚇
    丙○○之方式，進行事後賠償事宜的洽談，惟念丙○○所受
    傷勢尚非過重，且被告與丙○○互毆時，亦遭丙○○以酒瓶
    刺傷，而受有右耳撕裂傷之傷害等一切情狀，分別量處如主
    文所示之刑，並均諭知易科罰金之折算標準，再定應執行刑
    ，並就應執行刑諭知易科罰金之折算標準。
據上論斷，應依刑事訴訟法第299 條第1 項前段，刑法第28條、
第277 條第1 項、第302 條第1 項、第305 條、第55條、第51條
第6 款、第41條第1 項前段，罰金罰鍰提高標準條例第1 條前段
、第2 條，判決如主文。
本案經檢察官甲○○到庭執行職務。
中    華    民    國    95    年    6    月    30    日
                  刑事第十五庭  審判長法  官  唐照明
                                      法  官  陳筱蓉
                                      法  官  盧怡秀
以上正本證明與原本無異。
如不服本判決，應於判決送達後10日內，向本院提出上訴狀。
中    華    民    國    95    年    6     月    30    日
                                      書記官  林秀珍
附錄本判決論罪科刑法條：
中華民國刑法第277條(普通傷害罪)
傷害人之身體或健康者，處3 年以下有期徒刑、拘役或1 千元以
下罰金。
犯前項之罪因而致人於死者，處無期徒刑或7 年以上有期徒刑；
致重傷者，處3 年以上10年以下有期徒刑。
中華民國刑法第302條(剝奪他人行動自由罪)
私行拘禁或以其他非法方法，剝奪人之行動自由者，處5 年以下
有期徒刑、拘役或300 元以下罰金。
因而致人於死者，處無期徒刑或7 年以上有期徒刑，致重傷者，
處3 年以上10年以下有期徒刑。
第 1 項之未遂犯罰之。
中華民國刑法第305條(恐嚇危害安全罪)
以加害生命、身體、自由、名譽、財產之事，恐嚇他人致生危害
於安全者，處2 年以下有期徒刑、拘役或300 元以下罰金。


司法院資訊處製作；財團法人民間司法改革基金會備份。
